臺灣臺中地方法院刑事判決　
110年度交訴字第231號
公  訴  人  臺灣臺中地方檢察署檢察官
被      告  陳益堂


上列被告因肇事逃逸罪等案件，經檢察官提起公訴（110年度偵
字第22912號），本院判決如下：
    主    文
陳益堂被訴肇事致人傷害逃逸部分無罪。
其餘被訴部分公訴不受理。
    理    由
一、公訴意旨略以：被告陳益堂曾考領有普通重型機車駕駛執照
    ，業經吊銷，為無駕駛執照之人，其於民國110年5月6日下
    午1時11分許，騎乘車牌號碼000-000號普通重型機車，搭載
    證人李秋勳，沿臺中市東區南京路南側人行道由西往東方向
    順向行駛，行經臺中市○區○○路00號前秀泰二館對面人行道
    時，原應注意機車不得在人行道行駛，及機車行駛時應注意
    車前狀況並隨時採取必要之安全措施，而依當時天候晴、日
    間自然光線、路面乾燥、無缺陷、無障礙物、視距良好，並
    無不能注意情事，竟疏未注意上情，貿然於人行道直行，適
    告訴人賴佩琪抱其小孩穿越該處人行道，雙方見狀閃避不及
    ，被告所騎乘機車遂擦撞告訴人賴佩琪，致告訴人賴佩琪倒
    地，因而受有下背和骨盆挫傷、右側小腿擦傷、左側足部擦
    傷、腹壁擦傷等傷害。詎被告肇事後，明知駕駛車輛肇事致
    人受傷，應即採取救護或其他必要措施，並向警察機關報告
    ，而不得逕行駛離，竟基於駕駛動力交通工具，致人受傷而
    逃逸犯意，未對告訴人賴佩琪採取救護或其他必要措施，亦
    未向警察機關報告，隨即騎乘上開普通重型機車離開現場。
    因認被告所為，係涉犯道路交通管理處罰條例第86條第1項
    、刑法第284條前段之無駕駛執照駕車行駛人行道過失傷害
    罪嫌（起訴書誤載為刑法第284條前段之過失傷害罪嫌）、
    修正後刑法第185條之4第1項前段之肇事致人傷害逃逸罪嫌
    等語。
二、無罪部分：
　㈠按犯罪事實應依證據認定之，無證據不得認定犯罪事實；不
    能證明被告犯罪或其行為不罰者，應諭知無罪之判決。刑事
    訴訟法第154條第2項、第301條第1項分別定有明文。次按事
    實之認定，應憑證據，如未能發現相當證據，或證據不足以
    證明，自不能以推測或擬制之方法，以為裁判基礎（最高法
    院40年度台上字第86號判決意旨參照）。而認定不利於被告
    之事實，須依積極證據，苟積極證據不足為不利於被告事實
    之認定時，即應為有利於被告之認定，更不必有何有利之證
    據（最高法院30年度上字第816 號判決意旨參照）。所謂認
    定犯罪事實之積極證據，雖不以直接證據為限，間接證據亦
    包括在內，然而無論直接或間接證據，其為訴訟上之證明，
    須於通常一般之人均不致有所懷疑，而得確信其為真實之程
    度者，始得據為有罪之認定，倘其證明尚未達到此一程度，
    而有合理之懷疑存在時，自不能以推測或擬制之方法，以為
    有罪裁判之基礎（最高法院76年度台上字第4986號判決要旨
    參照）。
　㈡檢察官認被告涉犯上開罪嫌，無非係以告訴人賴佩琪、證人
    吳亦鴻、李秋勳於警詢中之陳述，及澄清綜合醫院中港分院
    診斷證明書1份、傷勢照片8張、道路交通事故現場圖、道路
    交通事故調查報告表㈠㈡各1份、現場照片9張、行車紀錄器錄
    影翻拍照片4張、機車行監視器錄影翻拍照片3張、機車車輛
    詳細資料報表、證號查詢機車駕駛人資料各1份在卷可稽，
    為其主要論據。訊據被告固坦承其於上開時、地騎乘機車不
    慎擦撞告訴人賴佩琪，致使告訴人賴佩琪跌倒受傷後，即騎
    乘機車離開現場等情，惟堅詞否認有何肇事致人傷害逃逸犯
    行，辯稱：其與證人李秋勳有下車詢問告訴人賴佩琪有無受
    傷、是否須報警或叫救護車，告訴人賴佩琪當下表示沒關係
    等語。證人李秋勳向其表示告訴人賴佩琪准許其等離開後，
    其才離開現場。況其與告訴人賴佩琪均在同一市場做生意，
    案發前即認識，其並無逃逸必要等語。
　㈢本院之判斷
　  ⒈被告於上開時、地騎乘機車搭載證人李秋勳，因前述過失
      擦撞告訴人賴佩琪，致使告訴人賴佩琪跌倒並受有上開傷
      害後，騎乘機車搭載證人李秋勳離開現場等情，為被告所
      不否認（見本院卷第134頁），並經證人即告訴人賴佩琪
      、證人李秋勳、吳亦鴻於警詢陳述或本院審理時具結證述
      明確（見偵卷第21至35、57頁、本院卷第71至84、123至1
      30頁），且有澄清綜合醫院中港分院診斷證明書1份、傷
      勢照片8張、道路交通事故現場圖、道路交通事故調查報
      告表㈠㈡各1份、現場照片9張、行車紀錄器錄影翻拍照片4
      張、機車行監視器錄影翻拍照片3張、機車車輛詳細資料
      報表、證號查詢機車駕駛人資料各1紙、被告與被害人攤
      販比鄰照片1張在卷可佐（見偵卷第44之1、45、49、51至
      53、59至75、89、99頁、本院卷第67頁），上開事實，堪
      以認定。
　  ⒉⑴證人即告訴人賴佩琪於本院審理時具結證稱：其與被告為
      在同一市場工作之攤販，故其於本案案發前即認識被告。
      其遭被告騎乘機車擦撞跌倒後，機車乘客即證人李秋勳有
      下車關心其身體狀況如何，被告也有詢問其狀況如何。其
      因考慮到當時大家正忙碌於市場收攤等事，其遂向被告及
      證人李秋勳表示沒關係、可以先離開去忙，視之後情況如
      何再處理等語。後來其公公抵達現場，因擔心其及其腹中
      胎兒狀況，遂立即報警並呼叫救護車等語（見本院卷第12
      3至130頁）。⑵證人李秋勳於警詢陳稱及本院審理時具結
      證述：其與被告、告訴人賴佩琪一家人均認識，因為大家
      是同一市場工作之攤商。其當天搭乘被告騎乘機車，其見
      到告訴人賴佩琪自攤位走出來後，立即叫被告剎車，但還
      是不慎勾到告訴人賴佩琪，致使告訴人賴佩琪跌坐在地。
      其見狀隨即下車關心告訴人賴佩琪是否須呼叫救護車、情
      況如何，並向告訴人賴佩琪表示若有狀況要說出來、大家
      都在同市場工作等語。告訴人賴佩琪當下表示「不用、沒
      關係」，被告當時亦在場。其向告訴人賴佩琪確認同意其
      與被告可先回各自攤位後，即向被告表示「人沒事了、沒
      有關係」，被告於離開前亦有向告訴人賴佩琪詢問是否真
      的沒事，若無事則會離開等語。告訴人賴佩琪亦回稱「沒
      有關係」，其與被告即先行離開回到各自攤位。告訴人賴
      佩琪當時有同意其與被告離開。但其返回攤位後約5至10
      分鐘左右即聽見救護車鳴笛聲，隨即前往上開事故現場，
      並電聯通知被告趕快回來肇事現場等語（見偵卷第31至35
      頁、本院卷第71至84頁）。
　  ⒊爰審酌證人賴佩琪、李秋勳就本案行車事故發生情形、被
      告與證人李秋勳詢問告訴人賴佩琪是否需要協助及被告與
      證人李秋勳離開後救護車來到現場之經過，證述內容互核
      相符，證人賴佩琪、李秋勳前揭證述內容應可採信；且參
      以被告與告訴人賴佩琪於本案案發前即認識彼此並知悉對
      方係在同一市場擺攤之攤商，而能掌握對方於該市場之攤
      位位置，則告訴人賴佩琪基於信賴行車事故發生後尚能輕
      易找到被告，同意被告先行離去以完成市場收攤、稍後再
      處理上開行車事故相關事宜，尚與常情無違，益徵證人賴
      佩琪、李秋勳上開所言屬實，堪認告訴人賴佩琪於跌倒受
      傷後確有同意被告先行離開現場。基此，被告上開辯解尚
      非無據。又被告既熟知告訴人賴佩琪亦為市場攤販，且雙
      方於工作日亦時常有碰面機會，衡情被告實無逃逸之動機
      及必要性，由此益徵被告並無肇事致人傷害逃逸之犯意甚
      明。
　  ⒋公訴意旨雖以：告訴人賴佩琪於警詢中就被告所為肇事逃
      逸犯行陳述明確，堪認被告主觀上有肇事逃逸之犯意，而
      證人即告訴人賴佩琪於本院審理時具結證述內容應係雙方
      和解後之迴護之詞，不足採信等語。查告訴人賴佩琪於警
      詢中雖指訴：被告都在車上未下車查看、亦未報警或留下
      聯絡資料，未經其同意即離開現場等語（見偵卷第23、57
      頁）。惟查，證人即告訴人賴佩琪於本院審理時具結證稱
      ：其當時確實有向被告及證人李秋勳表示沒有關係，其當
      時認為傷勢不嚴重，就讓被告先回去處理事情。其於警詢
      時未將細節說明清楚，再加上其當時懷孕，家人擔心腹中
      胎兒是否會因車禍事故受到影響，其因家人間壓力，故在
      警詢中陳述內容較為誇大等語（見本院卷第123至130頁）
      。證人李秋勳於警詢陳稱及本院審理時具結證述：其聽到
      救護車鳴笛聲後隨即返回現場，告訴人賴佩琪之公公就對
      其辱罵並不斷責備其為何未幫忙叫救護車，應該是告訴人
      賴佩琪之家人通報救護車到現場，因為告訴人賴佩琪當時
      原本表示沒事等語（見偵卷第35頁、本院卷第80頁），足
      徵告訴人賴佩琪之家人發現已懷孕之告訴人賴佩琪受傷後
      ，因擔憂告訴人賴佩琪及胎兒狀況，情緒相當激動且多有
      責備，核與證人賴佩琪上開證述情節相符，堪認證人賴佩
      琪容或係因立場對立及承受親屬壓力而於警詢時為較渲染
      誇大之證述內容，況證人賴佩琪於警詢陳述情節亦與證人
      李秋勳所述完全不同，是證人賴佩琪於警詢中所述情節尚
      難採信，自不能以證人賴佩琪警詢中陳述情節逕認被告有
      何肇事逃逸之主觀犯意。公訴意旨尚難憑採。
　  ⒌綜上所述，本案尚乏證據證明被告有何肇事致人傷害逃逸
      犯意，被告前開所辯，應屬可採。從而，依檢察官所舉證
      據，尚未達於通常一般之人均不致有所懷疑，而得確信其
      為真實之程度；此外，本院依卷內現存全部證據資料，復
      無其他證據足資認定被告確有檢察官起訴之上開犯行，即
      屬不能證明被告犯罪，依前開說明，就此部分自應為被告
      無罪之諭知。
　  ⒍至被告於準備程序中聲請傳喚機車行老闆等情（見本院卷
      第44頁），惟被告並未提供該人之姓名、年籍資料或送達
      地址以供本院傳喚，核無調查可能，自無調查必要，應予
      駁回，附此敘明。
三、公訴不受理部分：
　㈠按告訴乃論之罪，告訴人於第一審辯論終結前，得撤回其告
    訴，刑事訴訟法第238條第1項定有明文；又按告訴乃論之罪
    ，未經告訴或其告訴經撤回者，應諭知不受理之判決，刑事
    訴訟法第303條第3款亦定有明文。
　㈡本案被告涉犯道路交通管理處罰條例第86條第1項、刑法第28
    4條前段之無駕駛執照駕車行駛人行道過失傷害罪嫌部分，
    依刑法第287條之規定，須告訴乃論。茲據告訴人賴佩琪於
    本院言詞辯論終結前向本院具狀表示聲請撤回其對被告上開
    罪嫌之告訴，此有聲請撤回告訴狀1份在卷可憑（見本院卷
    第33頁），是此部分依法應為不受理判決。揆諸前開說明，
    爰逕為諭知不受理之判決。
據上論斷，應依刑事訴訟法第301條第1項、第303條第3款，判決
如主文。
本案經檢察官陳振義提起公訴，檢察官林卓儀到庭執行職務。
中　　華　　民　　國　　111 　年　　3 　　月　　29　　日
　　　　　　　　　刑事第五庭  審判長法  官  唐中興
                                    法  官  黃龍忠
                                    法  官  李怡真
以上正本證明與原本無異。
如不服本判決應於收受送達後20日內向本院提出上訴書狀，並應
敘述具體理由；其未敘述上訴之理由者，應於上訴期間屆滿後20
日內向本院補提理由書（均須按他造當事人之人數附繕本）「切
勿逕送上級法院」。
告訴人或被害人如不服判決，應備理由具狀向檢察官請求上訴，
上訴期間之計算，以檢察官收受判決正本之日起算。
　　　　                            書記官  林怡君
中　　華　　民　　國　　111 　年　　3 　　月　　30　　日